【裁判字號】    92,易,121
【裁判日期】    920606
【裁判案由】    詐欺
【裁判全文】
臺灣高雄地方法院刑事判決                          九十二年度易字第一二一號
    公  訴  人  臺灣高雄地方法院檢察署檢察官
    被      告  甲○○
                乙○○
右列被告因詐欺案件，經檢察官提起公訴（九十一年度偵緝字第一四九○、一四九一
號），本院判決如左：
    主  文
甲○○、乙○○均無罪。
    理  由
一、公訴意旨係以：「被告甲○○與其妻乙○○明知已陷於無資力，竟共同意圖為自
    己不法之所有，並基於概括犯意，自民國八十九年十月底起，佯以保證付款等詞
    ，向任職自由時報之丁○○託登廣告，費用計新台幣（下同）二十萬八千元，詎
    屆期甲○○夫妻並未依約付款，人亦不知去向，丁○○始知受騙。」，因認被告
    涉犯刑法第二十八條、第五十六條、第三百三十九條第一項之共同連續詐欺取財
    罪嫌云云。
二、按犯罪事實應依證據認定之，無證據不得推定其犯罪事實；不能證明被告犯罪者
    ，應諭知無罪之判決，刑事訴訟法第一百五十四條、第三百零一條第一項分別定
    有明文。而認定不利於被告之事實，須依積極證據，苟積極證據不足為不利於被
    告事實之認定時，即應為有利於被告之認定，更不必有何有利之證據；告訴人之
    告訴，係以使被告受刑事訴追為目的，是其陳述是否與事實相符，仍應調查其他
    證據以資審認，最高法院三十年上字第八一六號、五十二年台上字第一三○○號
    判例可資參照。次按刑法第三百三十九條第一項之詐欺罪，必須行為人自始即基
    於不法所有之意圖，以詐術使人交付財物，始能構成，所謂以詐術使人交付，必
    須被詐欺人因其詐術而陷於錯誤，若其所用方法，不能認為詐術，亦不致使人陷
    於錯誤，即不構成該罪，最高法院四十六年台上字第二六○號著有判例。
三、本件公訴人認被告涉犯刑法第三百三十九條第一項之詐欺取財罪嫌，無非係以告
    訴人丁○○之指訴，及託登廣告詞一份、自由時報企業股份有限公司（下稱自由
    時報）廣告二十五份、分類廣告費收據三份，為主要論據。
四、訊之被告甲○○固坦承自八十九年十月三十日起至同年十二月二十九日止，委託
    告訴人持續刊登分類廣告共二十六次，共積欠廣告費十三萬五千元未付（起訴書
    誤載為二十萬八千元）等情，惟堅決否認有何詐欺取財之犯行，辯稱：我並沒有
    欺騙告訴人，也不是一開始就無意繳交廣告刊登費用，是因與友人「阿輝」合夥
    購買車牌號碼ＧＳ六一九號、登記在乙○○名下、以我母親所有房子供擔保貸款
    之砂石車，在八十九年十二月二十五日肇事，「阿輝」不但逃匿無蹤，連當時出
    資購買該砂石車之票據也跳票，加上我填土工程的工作，因老闆生意失敗付不出
    工資，導致我失業、沒有收入又負債而無力負擔廣告費等語；而乙○○則辯稱：
    就本案向告訴人刊登廣告乙節，我均不知情等語。經查：
  (一)告訴人於本院訊問時稱：「甲○○只說刊登這種廣告可以有收入，就可以用來付
    廣告費（問：被告刊登本次廣告如何騙你？）。」「我們公司規定個人只要身分
證就可以刊登廣告了，：：：，甲○○一再強調他一定會賺錢，我們是廣告刊登
    完畢再去收錢，作業務就是要有信任及冒這個險。」等語，顯見甲○○向告訴人
    要約刊登本案廣告時，僅稱一定會付款，並未施用詐術。
  (二)甲○○於本院訊問時則供稱：刊登廣告時我與「阿輝」合夥的砂石車每個月都有
    收入，我另外還有填土的工作，有資力負擔廣告費，這些情形告訴人也都知道，
    因為在本案發生前，即八十九年三月間開始，我就陸陸續續向告訴人刊登廣告多
    次，每次都有付款，且三月份剛開始刊登沒多久，我就把我在雲林的老家地址、
    電話都給告訴人，後來是我的砂石車發生意外，加上填土的工作也沒了，才會無
    力負擔廣告費等語，經查：
    (1)甲○○確有與「阿輝」合夥購買砂石車，然該砂石車嗣於八十九年十二月二十
      五日肇事乙節，除經證人丙○○到庭證述明確外，並有協議書、本票影本一紙
      、千貿交通有限公司（下稱千貿公司）對帳單一份可証。
    (2)甲○○於八十九年十月、十一月間仍有依約支付積欠千貿公司之相關費用，此
      有卷附甲○○與千貿公司八十九年十月三十一日之對帳單一紙可憑，則甲○○
      於本案登報之初，顯非已陷於無資力。
    (3)甲○○於本案發生前，確曾陸續委託告訴人代登廣告，除據證人丙○○到庭結
      証外，經本院提示被告提出曾委託告訴人刊登之八十九年三月間至四月一日之
      廣告影本共八紙予告訴人辨認，其答稱：卷內的廣告的確是被告委託我刊登的
      ，但是不只這些，還有其他廣告沒在卷內，機檯組合工、咒語研學院的廣告都
      是被告各別分三次託我刊登的，總共刊登多少天我已經不記得，一剛開始時，
      我隔一、二天就去被告位於中安路住處收錢，之後則是隔一陣子才去被告家中
      收錢，第一次收款期間間隔較短，是因為被告第一次跟我刊登，我不知道是否
      可以相信他，後來彼此有信任關係，我就隔比較久才跟被告收錢，最後一次刊
      登應該是在四月底，而這次收錢間隔最久，大概有幾十天至一個月，因為被告
      那時搬到小港重劃區附近，距離比較遠，而且彼此又有信任關係了，才會拖那
      麼久才去收錢，那次是被告打電話要我去收錢的，我因為找不到地方所以才跟
      被告約在大坪頂公園，被告確實有將雲林老家住址、電話交給我等語，足徵於
      刊登本案廣告前，被告與告訴人間即已存有相當之信任關係。
    (4)參以本院依職權函詢自由時報有關(1)個人刊登廣告需檢具何種資料(2)是否須預
      付款項(3)何時須付款(4)由何人審核是否刊登等問題，經答以：警告或具明顯法
      律問題廣告，委託人才需要提供身份證明；是否必須預付款項並不一定，視情
      況而有不同；個人刊登廣告通常要求委託人現金付費或另於刊登後持見報收費
      ；又有關醫藥、警告等廣告均由業務員加以審核等語，此有自由時報（九二）
      自由行字第○四○號函一紙在卷足憑；足見被告刊登本案廣告，與告訴人任職
      之自由時報一般受理個人刊登廣告之情形均無不同，僅提出刊登之要約即可，
      並未特別施用何等詐術，至於自由時報是否承諾，是否要求被告須於刊登前先
      付費，及以何種方式付費，告訴人均得加以審核並有決定權，然告訴人卻未曾
      向被告提出須預先付款或支付現金之要求，係因彼此間已存有相當之信任關係
      ，告訴人之所以接受被告長期刊登本案廣告之要約，即基於此，而非因被告有
      何施用詐術行為，或因告訴人有陷於錯誤之情形，應可認定。
  (三)甲○○雖於八十九年十一月底確有抽換廣告稿之行為，然業據告訴人於本院訊問
    時陳稱：被告將新稿傳給我後，我就繼續刊登，未曾向被告表示不願意，就直接
    幫他刊登了，是基於原先即十月底時我們雙方的合議而繼續登的等語明確，則甲○○自十一月底換稿後又繼續刊登之行為，亦無施用詐術致告訴人陷於錯誤之情
    形。
  (四)乙○○於本院訊問時，自始即堅稱對於甲○○刊登廣告之細節、經過俱不知情等
    語，核與甲○○所陳：這件事均係由我與告訴人接洽的，乙○○並不知情，而稿
    子也是我和告訴人講好，因為我寫字不好看，才請乙○○幫我翻抄一遍，再由我
    到超商傳真給告訴人的等語；及告訴人於本院訊問時所述：整件事乙○○只有打
    電話給問我說是否有收到稿子，並跟我核對稿子內容，除此之外就沒有再跟我有
    任何接觸，以前及本案刊登廣告細節都是由我跟甲○○直接商談，並直接向甲○○收取費用的等語均相符；則乙○○辯稱對本案均不知情乙節，係屬可信。
五、綜上所述，甲○○雖有積欠告訴人廣告刊登費之事實，惟公訴人所指之前揭証據
    ，均不足以證明被告二人之犯行，已如前述，復經本院調查亦無其他證據足認被
    告等有何詐欺取財犯行；且未依債務本旨履行給付之原因非僅一端，在別無積極
    證據之情形下，自難僅以甲○○有債務不履行之狀態，即推定其自始即存有不法
    所有意圖並施用詐術，並推定乙○○係共犯；揆諸首揭法條及判例意旨，自應諭
    知被告二人等無罪之判決。
據上論斷，應依刑事訴訟法第三百零一條第一項，判決如主文。
中      華      民      國      九十二      年     六      月     六    日
                                  臺灣高雄地方法院刑事第四庭
                                  審判長  法  官  陳明富
                                          法  官  李代昌
                                          法  官  洪珮婷
右正本證明與原本無異。
如不服本判決，應於判決送達後十日內，向本院提出上訴狀。
                                書記官    于耀文
中    華    民    國      九十二      年      六      月      六      日


司法院資訊處製作；財團法人民間司法改革基金會備份。
